【裁判字號】    88,上易,2799
【裁判日期】    890321
【裁判案由】    贓物
【裁判全文】
臺灣高等法院臺中分院刑事判決              民國八十八年度上易字第二七九九號
    上  訴  人
    即  被  告  乙○○
    選任辯護人  黃興木
右上訴人因贓物案件，不服臺灣彰化地方法院中華民國八十八年八月三十一日第一審
判決（民國八十七年度易字第七一三號，起訴案號：臺灣彰化地方法院檢察署民國八
十八年度偵字第二八六四號），提起上訴，本院判決如左：
    主      文
原判決撤銷。
乙○○無罪。
    理      由
一、公訴意旨略以：上訴人即被告（以下簡稱為被告）乙○○明知其於民國（下同）
    八十七年九月五日下午二時許，在台中市○○路○段大新國小前，以新台幣（下
    同）一百二十萬之價格，向名為「廖永來」之不詳男子所買受之懸掛Ｈ七八二二
    九號車牌、引擎號碼為00000000000000號明馳牌之自小客車一部
    （該懸掛之車牌原為丁○○○所有，於八十七年九月三日，在台中縣大里市○○
    路七一號地下室失竊；該自小客車之原車牌號碼為Ａ九九九八三號，原為丙○○
    所有，於八十七年八月二十七日晚上八時三十分，在台中市○區○○里○○路與
    富強街口失竊），係來源不明之盜贓物，竟仍故予買受使用。嗣於八十七年十一
    月十六日晚上十時，在彰化縣福興鄉○○村○○路一八一巷十號乙○○住處前，
    為警當場查獲該車，始為警查悉上情。因認被告涉有刑法第三百四十九條第二項
    故買贓車之罪嫌云云。
二、按犯罪事實應依證據認定之，無證據不得推定其犯罪事實，刑事訴訟法第一百五
    十四條定有明文。又刑法第三百四十九條第二項之故買贓物罪須行為人於購買贓
    物時具贓物之認識，始足當之。訊據被告乙○○坦承於前開時、地有向一名自稱
    係「廖永來」之人購買上開懸掛Ｈ七─八二二九號車牌、引擎號碼為00000
    0000000號之朋馳牌自用小客車之事實不諱，惟矢口否認有贓物之認識，
    辯稱：渠係八十七年九月三日路過台中市○○路大新國小前，見該車欲販售，即
    於翌日（即同年月四日）十五時三十分許，向彰化監理站查詢車牌Ｈ七─八二二
    九號之車有無問題，其電腦資料並無車牌失竊之登錄，始於同年月五日以一百二
    十八萬元之價格與自稱係「廖永來」之人簽訂買賣合約書，嗣因廖永來稱因急需
    用錢要求渠先給付五十萬元，其同意將價格降為一百二十萬元，渠始給付五十萬
    元並開回上開自用小客車，又廖永來要與渠簽約時曾拿該車之原始證件及其身分
    證給渠看。渠並不知該車係贓車。另渠於同年十一月間曾依上開買賣合約書所載
    之電話號碼打電話過去，按聽電話之人係一位女子，渠曾時該女子稱渠買了一部
    車，其可以過來看，為何不辦理過戶，苟渠有贓物之認識，何敢打電話給失主，
    並叫其去看車云云。經查被告確係以一百二十八萬元之價格簽約向一名自稱係廖
    永來之人購得上開自用小客車，有買賣合約書一份在卷可稽，而該型之賓士車於
    八十七年九月五日之中古車市場價格約為一百四十二萬元，有台中市汽車商業公
    會八十八年十二月十四日（八十八）中汽田字第○八四號函一份附卷足稽，與被
    告所購之價格相差不大。次查被告於八十七年九月四日確曾向彰化縣監理站查詢
    上開車牌有無問題，有汽車車籍基本資料影本一份在卷可稽，而被害人丁○○○
    雖已於八十七年九月三日至台中縣霧峰分局仁化派出所辦理上開車牌失竊報案手
    續，但交通部公路局台中區監理所係於同年九月九日車主申辦遺損換牌時將該失
    竊資料輸入電腦車籍資料檔內，未輸入失竊時間，有該所八十八年十二月八日（
    八八日）中監字第一八三九六五六號函一份附卷足按。是被告於同年九月四日向
    彰化監理站查詢時，應無上開車牌失竊之登錄。第查八十七年十一月上旬確有一
    男子曾打電話至被害人丁○○○之住處要找廖永來之人，並稱其有部車子在文心
    路（台中市）買來不能過戶，要丁○○○去看車等情，亦據證人丁○○○於警訊
    及原審審理時證述在卷，苟被告知上開車輛係贓車，其豈會打電話給被害人丁○
    ○○而自曝其犯行？益證被告並無贓物之認識，被告既無贓物之認識，即與故買
    贓物罪之構成要件不合。此外復查無其他確切證據足以證明被告確有故買贓物之
    犯行，其犯罪要屬不能證明。原審疏未詳予審究，遽予論罪科刑，核有違誤。被
    告上訴意旨否認犯罪，非無理由，應由本院將原判決予以撤銷，並另為無罪之判
    決。
三、據上論斷，應依刑事訴訟法第三百六十九條第一項前段、第三百六十四條、第三
    百零一條第一項，判決如主文。
本案經檢察官甲○○到庭執行職務。
中      華      民      國     八十九     年      三      月   二十一   日
                                   臺灣高等法院臺中分院刑事第八庭
                                         審判長法  官  羅  得  村
                                               法  官  林  輝  煌
                                               法  官  劉  榮  服
右正本證明與原本無異。
不得上訴。
                                               書記官  林  玉  惠
中      華      民      國     八十九     年      三      月   二十二   日
                                                                        Ｄ


司法院資訊處製作；財團法人民間司法改革基金會備份。
